【裁判字號】    98,易,1473
【裁判日期】    980430
【裁判案由】    賭博等
【裁判全文】
臺灣臺中地方法院刑事判決              98年度易字第1473號
公  訴  人  臺灣臺中地方法院檢察署檢察官
被      告  甲○○
上列被告因賭博等案件，經檢察官聲請簡易判決處刑（97年度速
偵字第5186號），本院認不宜以簡易判決處刑（98年度中簡字第
204 號），改依通常程序審理，被告於準備程序中就被訴事實為
有罪之陳述，經本院告知簡式審判程序之旨，並聽取被告與公訴
人之意見後，本院裁定進行簡式審判程序，判決如下：
    主    文
甲○○共同違反未依電子遊戲場業管理條例規定辦理營利事業登
記，不得經營電子遊戲場業之規定，處拘役拾日，如易科罰金
，以新臺幣壹千元折算壹日。緩刑貳年，緩刑期間付保護管束，
並應於判決確定後至緩刑期滿前陸月止之期間內，依執行檢察官
之命令，向指定之公益團體、地方自治團體或社區，提供肆拾小
時之義務勞動。扣案之如附表所示之物，均沒收。
    犯 罪 事 實 及 理 由
一、本案犯罪事實如下：
    甲○○自民國97年12月14日起，以日薪新臺幣（下同）600
    元之代價，受僱於劉榮騰（檢察官另案偵辦中）所經營位於
    臺中縣大里市○○路808 號「玖隆超商」擔任店員。甲○○
    及劉榮騰均明知「玖隆超商」未依電子遊戲場業管理條例之
    規定向主管機關辦理營利事業登記，不得經營電子遊戲場，
    竟共同基於違法經營電子遊戲場業及賭博之犯意聯絡，由劉
    榮騰自同年月14日起，在上開公眾得出入場所之超商內，擺
    設賭博性電子遊戲機「神秘樂園（小瑪利）」、「海底世界
    」各1 台、「世界杯」3 台、「精品卡片」2 台等機台，供
    不特定賭客賭博財物，甲○○負責在店內擔任電子遊戲機台
    之兌換代幣、填寫積分卡及兌換商品等工作。其賭博方式係
    由不特定之賭客，以10元兌換1 代幣，投入機具投幣孔，以
    1 比10分開分方式把玩對賭，若中獎則可依機台所設定之1
    至50倍不等倍數得分，最後視剩餘分數之多寡，按1 比1 之
    比例兌換等值商品；若賭客把玩後積分歸零，則所剩下之賭
    資全歸劉榮騰所有，而以此射倖之賭博方式，違法經營電子
    遊戲場業。嗣於97年12月18日22時10分許，為警前往該超商
    臨檢時當場查獲，並扣得上開賭博性電子遊戲機7 台（含IC
    板7 塊）、代幣728 枚、廣告紙4 張及積分顯示器1 台（如
    附表所示）。
二、上開犯罪事實有以下證據可資證明：
  (一)被告甲○○於偵查中、本院行準備程序、審理時之自白及證
    人劉榮騰於警詢之供述。
  (二)查緝現場圖1 張及機台照片25張。
  (三)扣案之「神秘樂園（小瑪利）」1 台、「海底世界」1 台、
    「世界杯」3 台、「精品卡片」2 台，共7 台之賭博性電子
    遊戲機（含IC板7 塊）；代幣728 枚、廣告紙4 張及積分顯
    示器1 台。
三、論罪科刑：
    按電子遊戲場業管理條例於89年2 月3 日經總統公布施行，
    該  條例第1 條明示「為管理電子遊戲場業，並維護社會安
    寧、善良風俗、公共安全及國民身心健康，特制定本條例。
    」是該條例立法目的之一即在於管理電子遊戲場業；而所謂
    電子遊戲場業，依該條例第3 條規定，係指設置電子遊戲機
    供不特定人益智娛樂之營利事業。所謂電子遊戲場「業」，
    指「業務」而言。而刑法上所謂業務，係以事實上執行業務
    者為標準，指以反覆同種類之行為為目的之社會的活動而言
    ；執行此項業務，縱令欠缺形式上之條件，仍無礙於業務之
    性質。因此不論該事業是否「專營」電子遊戲場業，亦不問
    經營是否需達「一定之規模」，即使於原本所營事業外，兼
    營電子遊戲場業，或所經營之電子遊戲場不具相當之規模，
    亦無礙於電子遊戲場業管理條例相關規定之適用。故商業登
    記法第4 條所規定之小規模商業，縱得免依該法申請商業登
    記，但如未依電子遊戲場業管理條例辦理營利事業登記，仍
    不得經營電子遊戲場業，自不待言。否則，業主為逃避該條
    例之規範、處罰，儘可以「兼營」或「小規模」等經營方式
    為之，將出現管理及規範上之漏洞，反而無法有效達成立法
    之目的，亦與電子遊戲場業管理條例之立法意旨有違（最高
    法院90年台非字第276 號判例要旨參照）。是核被告甲○○
    所為，係違反電子遊戲場業管理條例第15條之未經辦理營利
    事業登記而擅自經營電子遊戲場業之規定，應依同條例第22
    條之規定論處；其利用擺設之電子遊戲機具作為電動賭博機
    具，與不特定之賭客賭博財物，係犯刑法第266 條第1 項前
    段之在公眾得出入之場所賭博財物罪。次按刑事法若干犯罪
    行為態樣，本質上原具有反覆、延續實行之特徵，立法時既
    予特別歸類，定為犯罪構成要件之行為要素，則行為人基於
    概括之犯意，在密切接近之一定時、地持續實行之複次行為
    ，倘依社會通念，於客觀上認為符合一個反覆、延續性之行
    為觀念者，於刑法評價上，即應僅成立一罪。學理上所稱「
    集合犯」之職業性、營業性或收集性等具有重複特質之犯罪
    均屬之，例如經營、從事業務、收集、販賣、製造、散布等
    行為概念者是（最高法院95年度台上字第4686號刑事判決意
    旨參照）。準此，被告違反電子遊戲場業管理條例第22條及
    刑法第266 條第1 項前段之規定，而經營電子遊戲場業及賭
    博之行為，既含有多次性與反覆性，則其在同一時期內多次
    、反覆經營上述事業，應屬集合犯，而論以一罪。被告與劉
    榮騰間，就上開犯罪間，有犯意聯絡及行為分擔，為共同正
    犯。被告所犯上開2 罪，係同一違法經營電子遊戲場及賭博
    行為所致，為一行為觸犯數罪名之情形，為想像競合犯，應
    依刑法第55條之規定，從一重之電子遊戲場業管理條例第22
    條之規定處斷。審酌被告與劉榮騰在公眾得出入之場所內，
    擺設上開電子遊戲機台，供不特定之賭客賭博財物，對社會
    風氣之危害非輕，然其僅係店員，未參與分紅，違法擺設之
    電子遊戲機數量、規模不大，及犯罪後於偵查中、本院準備
    程序及審理時坦承犯行之態度等一切情狀，量處如主文所示
    之刑，併諭知易科罰金之折算標準。末查，被告前未曾受有
    期徒刑以上刑之宣告，有臺灣高等法院被告前案紀錄表一份
    在卷可稽，其因一時失慮，致犯刑章，事後深具悔意，經此
    罪刑之宣告後，應知警惕信無再犯之虞，本院綜核各情，因
    認上開對其所宣告之刑，以暫不執行為適當，爰予宣告緩刑
    2 年，以惕勵自新。惟念及被告年齡尚輕，欠缺自制力，為
    使其能以義務勞動方式彌補其犯罪，並從中深切記取教訓，
    使其於緩刑期內能深知警惕，爰併依刑法第74條第2 項第5
    款之規定，命被告應於判決確定後至緩刑期滿前6 個月止之
    期間內，依執行檢察官之命令，向指定之公益團體、地方自
    治團體或社區，提供40小時之義務勞務，併依刑法第93條第
    1 項第2 款之規定，諭知於緩刑期內付保護管束。扣案之如
    附表所示之物，係供本案犯罪所用且屬劉榮騰所有，業據被
    告供承在卷，且為當場賭博之器具，均應依刑法第266 條第
    2 項之規定，併予宣告沒收。
四、公訴人雖認被告上開犯行，另涉有刑法第268 條之供給賭博
    場所、聚眾賭博罪嫌。然查刑法第266 條第1 項所處罰者，
    為賭博行為；同法第268 條所處罰者，為供給賭博場所或聚
    眾賭博行為。而刑法第266 條第1 項係從自己賭博行為獲得
    利益；同法第268 條係從供給賭博場所或聚眾賭博行為獲取
    利益，並非自賭博行為本身獲取利益。因此不能以賭博之人
    ，提供賭具或賭博場所，有贏錢之意圖，且有較大之獲利機
    會，即認該賭博之人之行為該當刑法第268 條之罪。另在店
    家擺設電動賭博機具供人投幣玩樂，縱依該機器之設計結構
    ，店家之勝率較高，惟其輸贏之或然率仍屬不確定，其性質
    係以該機器代替自己，與他人在公眾得出入之場所賭博，與
    意圖營利供給賭博場所或聚眾賭博，係由他人參與賭博不同
    ，且擺設電動賭博機具供人玩樂，店家仍係憑偶然之事實以
    決定財物之得喪，並無何從中抽取金錢圖利之情形，與刑法
    第268 條意圖營利之要件尚屬有間。是被告與劉榮騰共同擺
    設賭博性電子遊戲機，雖是在公眾得出入之場所，充作電動
    賭博機具，然係以該機器代替劉榮騰與他人在公眾得出入之
    場所賭博，與意圖營利供給賭博場所，由他人參與賭博之情
    形不同；且劉榮騰之所得利益，均來自於該賭博性電子遊戲
    機具與客人對賭輸贏之結果，此均與意圖營利提供賭博場所
    或聚眾賭博之要件不合，尚難認定被告之前開行為與刑法第
    268 條構成要件相符，就此部分原應為被告無罪之諭知，惟
    公訴意旨認被告此部分之罪嫌，與上開經論罪科刑之違反電
    子遊戲場業管理條例及普通賭博罪，有想像競合犯之裁判上
    一罪關係，爰不另為無罪之諭知，併此敘明。
五、依刑事訴訟法第452 條、第299 條第1 項前段、第310 條之
    1 第1 項，電子遊戲場業管理條例第22條、刑法第11條前段
    、第28條、第266 條第1 項前段、第2 項、第55條前段、第
    41條第1 項前段，第74條第1 項第1 款、第2 項第5 款、第
    93條第1 項第2 款，刑法施行法第1 條之1 第1 項、第2 項
    前段，判決如主文。
中    華    民    國    98    年    4     月    30    日
                  刑事第十二庭  法  官  楊萬益
以上正本證明與原本無異。
如不服本判決應於收受判決後10日內向本院提出上訴書狀，並應
敘述具體理由；其未敘述上訴理由者，應於上訴期間屆滿後20日
內向本院補提理由書（均須按他造當事人之人數附繕本）「切勿
逕送上級法院」。
                                書記官  譚系媛
中    華    民    國    98    年    4     月    30    日
附錄本案論罪科刑法條全文：
中華民國刑法第266條
（普通賭博罪與沒收物）
在公共場所或公眾得出入之場所賭博財物者，處 1 千元以下罰金
。但以供人暫時娛樂之物為賭者，不在此限。
當場賭博之器具與在賭檯或兌換籌碼處之財物，不問屬於犯人與
否，沒收之。
電子遊戲場業管理條例第15條
未依本條例規定辦理營利事業登記者，不得經營電子遊戲場業。
電子遊戲場業管理條例第22條
違反第 15 條規定者，處行為人 1 年以下有期徒刑、拘役或科或
併科新台幣50萬元以上250 萬元以下罰金。
附 表
一、神秘樂園（小瑪利）1 台、海底世界1 台、世界杯3 台、精
    品卡片2 台，共7 台（含IC板7 塊）。
二、代幣728 枚。
三、廣告紙4 張。
四、積分顯示器1 台。


司法院資訊處製作；財團法人民間司法改革基金會備份。
